【裁判字號】    97,易,1225
【裁判日期】    970819
【裁判案由】    詐欺
【裁判全文】
臺灣士林地方法院刑事判決              97年度易字第1225號
公  訴  人  臺灣士林地方法院檢察署檢察官
被      告  丙○○
                    （另案於臺灣泰源技能訓練所執行中）
            乙○○
                      號
上列被告等因詐欺案件，經檢察官提起公訴（96年度偵字第5225
號），被告等於準備程序中就被訴事實為有罪之陳述，本院合議
庭裁定由受命法官獨任改依簡式審判程序審理，並判決如下：
    主  文
乙○○幫助意圖為自己不法之所有，以詐術使人將本人之物交付
，處有期徒刑肆月，如易科罰金以新臺幣壹仟元折算壹日，減為
有期徒刑貳月，如易科罰金以新臺幣壹仟元折算壹日。緩刑貳年
。
丙○○幫助意圖為自己不法之所有，以詐術使人將本人之物交付
，累犯，處有期徒刑陸月，如易科罰金以新臺幣壹仟元折算壹日
，減為有期徒刑參月，如易科罰金以新臺幣壹仟元折算壹日。
    事  實
一、丙○○曾於民國94年間，因偽造文書案件，經臺灣桃園地方
    法院判決處有期徒刑1 年6 月確定，於95年11月28日縮刑假
    釋出監，並付保護管束，於95年12月1 日假釋期滿，未經撤
    銷假釋，而執行完畢。乙○○、丙○○均明知將自己銀行帳
    戶提供他人使用而成為人頭帳戶，依一般社會生活之通常經
    驗，本可預見將成為不法集團收取他人受騙款項之用，而幫
    助他人從事詐欺犯罪，竟仍不違背其本意，各別基於幫助詐
    欺之犯意，(一)乙○○於民國於96年1 月間，在花蓮市○○路
    黃昏市場，將其向址設花蓮縣吉安鄉○○村○○路○ 段35號
    臺灣郵政股份有限公司（下稱臺灣郵政公司）花蓮太昌郵局
    所申設帳號為00000000000000號帳戶之存摺、印章、提款卡
    及密碼，出售予不詳姓名之人，並取得新臺幣（下同）15,0
    00元之價金。(二)丙○○則於96年1 月30日，在桃園縣中壢市
    監理站附近，將其向址設桃園縣桃園市○○○街15號臺灣郵
    政公司桃園東埔郵局所申設第00000000000000號存款帳戶之
    存摺、印章、提款卡及密碼，出售予不詳姓名之人，並取得
    12,000元之價金。嗣詐欺集團於取得乙○○及丙○○前開郵
    局帳戶後，即意圖為自己不法所有，於96年1 月14日，在雅
    虎奇摩拍賣網站，刊登拍賣中華賓士汽車之拍賣廣告1 則，
    並留下0000000000號電話，作為連絡之用。嗣甲○○於96年
    1 月21日上午10時許，在臺北市士林區泰北高中，以電腦設
    備連結網站進入奇摩拍賣網站後，發現上開拍賣賓士汽車廣
    告，乃撥打上開電話與詐欺集團成員取得聯繫，該詐欺集團
    成員乃對甲○○佯稱需先繳付訂金、過戶費、牌照稅、燃料
    稅等，使甲○○陷於錯誤，依對方指示，先於96年1 月22日
    下午3 時52分、1 月23日下午4 時30分，在臺北市北投區○○○路○ 段2 號臺北富邦銀行自動櫃員機前，各匯款1 萬元
    、3 萬元至乙○○前揭第00000000000000號郵局帳戶內，旋
    遭詐欺集團成員提領一空；又於96年1 月31日下午2 時31分
    ，在臺北市○○區○○路201 巷1 號統一超商內自動櫃員機
    前，匯款2 萬2500元至詐欺集團取得之丙○○前揭第000000
    00000000號郵局帳戶內，亦旋遭提領完畢。嗣甲○○於匯款
    後，未收得所購商品，且屢經聯繫對方，亦未獲回應，始悉
    遭人詐騙金錢，報警處理，始循線查獲上情。
二、案經臺北市政府警察局北投分局報告臺灣士林地方法院檢察
    署檢察官偵查起訴。
    理  由
一、上開犯罪事實，業據被告乙○○、丙○○於本院準備程序期
    日及審理中坦承不諱，且經證人即被害人甲○○於警詢中證
    述明確，並有被害人甲○○匯款之臺北富邦銀行自動櫃員機
    轉帳交易明細影本、中國信託商業銀行自動櫃員機轉帳交易
    明細影本、被告乙○○所設上開花蓮太昌郵局帳戶開戶資料
    及客戶交易明細查詢影本、被告丙○○所設桃園東埔郵局帳
    戶開戶資料及客戶交易明細查詢影本在卷可稽，應甚明確，
    而堪認定。
二、按金融存款帳戶，係作為存戶個人財產保管之用，與存戶之
    存摺、提款卡及密碼相結合，其專屬性、私密性甚高，除非
    本人或與本人具密切之關係者，難認有何理由可自由流通使
    用該存摺、提款卡及密碼，而一般人亦均應有妥為保管存摺
    、提款卡及密碼，以防止被他人冒用之認識，縱有特殊情況
    偶有將存摺、提款卡及密碼交付他人之需，亦必深入瞭解其
    用途後再行提供使用，此為吾人日常生活經驗與事理；且觀
    諸現今社會上，詐騙者蒐購人頭帳戶，持以作為詐欺取財犯
    罪所得掩飾之用，常有所聞，出借帳戶予非親非故之人，受
    讓人可能係為從事詐欺犯罪，已屬人盡皆知之事，被告乙○○、丙○○於本院審理中均自承：伊等有懷疑對方會拿伊等
    之帳戶作為不法使用等語（參見本院卷第46至47頁），是被
    告等應可預見提供帳戶予不相識之他人，恐將被利用其金融
    機構帳戶，作為詐欺犯罪使用，竟仍將上開帳戶之提款卡及
    密碼等提領工具交付予不熟識之人，供詐欺集團作為上開詐
    欺取財犯罪使用，顯不違反其等本意，其等幫助他人犯詐欺
    取財罪之不確定故意至明，則被告等幫助犯詐欺取財之犯行
    堪以認定。
三、核被告等所為，均係犯刑法第339 條第1 項之詐欺取財罪。
    被告等對詐欺正犯提供帳戶資以助力，但並未參與詐欺犯罪
    行為之實行，應屬幫助他人實行犯罪行為，均為幫助犯，乃
    依刑法第30條第2 項之規定均減輕其刑。被告丙○○有事實
    欄所載前科執行情形，此有臺灣高等法院被告前案紀錄表在
    卷可憑，其於前案有期徒刑執行完畢後5 年內，更犯有期徒
    刑上之本罪，為累犯，應依法加重其刑，並先加後減。爰審
    酌被告等因一時失慮，竟輕易提供銀行帳戶供他人掩飾犯罪
    所得使用，非但增加被害人尋求救濟之困難，造成社會人心
    不安，亦助長詐騙犯罪者之氣焰，使詐欺犯罪者得以順利取
    得詐欺所得之財物，危害財產交易安全，及本件被害人受詐
    騙之金額分別為40,000元及22,500元，被告乙○○犯後已於
    本院準備程序審理中坦承犯行，並與被害人甲○○達成和解
    賠償其損失40,000元等一切情狀，並參酌公訴人之求刑分別
    量處如主文所示之刑，並均諭知易科罰金之折算標準，以示
    懲儆。再被告等均係於96年4 月24日以前犯本罪，應依中華
    民國96年罪犯減刑條例第2 條第1 項第3 款之規定均減其宣
    告刑期2 分之1 ，並均諭知易科罰金之折算標準。末查被告
    乙○○未曾受有期徒刑以上刑之宣告，此有臺灣高等法院被
    告前案紀錄表1 份在卷可按，其犯後已坦承犯行，並與被害
    人甲○○達成和解，賠償被害人損失40,000元，有本院準備
    程序筆錄可憑（參見本院卷第40頁），經此偵審教訓，自當
    知所警惕，信無再犯之虞，因認前開宣告之刑以暫不執行為
    適當，併宣告緩刑2 年，以啟自新。
據上論斷，應依刑事訴訟法第273 條之1 第1 項、第299 條第1
項前段，中華民國96年罪犯減刑條例第2 條第1 項第3 款、第7
條、第9 條，刑法第339 條第1 項、第30條第2 項、第47條第1
項、第41條第1 項前段、第74條第1 項第1 款，刑法施行法第1
條之1 第1 項、第2 項前段，判決如主文。
本案經檢察官翁偉倫到庭執行職務。
中    華    民    國    97    年    8     月    19    日
                  刑事第一庭法  官  雷雯華
以上正本證明與原本無異。
如不服本判決，應於收受送達後10日內向本院提出上訴書狀，其
未敘述上訴理由者，應於上訴期間屆滿後20日內向本院補提理由
書狀（均須按他造當事人之人數附繕本）。
                            書記官  陳如玲
中    華    民    國    97    年    8     月    19    日
附錄本案論罪科刑法條全文：
刑法第339條第1項
意圖為自己或第三人不法之所有，以詐術使人將本人或第三人之
物交付者，處5 年以下有期徒刑、拘役或科或併科1 千元以下罰
金。


司法院資訊處製作；財團法人民間司法改革基金會備份。
